臺灣高等法院臺中分院刑事判決
111年度交上易字第846號
上  訴  人  
即  被  告  張梤洲


上列上訴人因過失傷害等案件，不服臺灣臺中地方法院111年度
交訴字第160號中華民國111年7月13日第一審判決（起訴案號：
臺灣臺中地方檢察署111年度偵字第12265號），提起上訴，本院
判決如下：
    主  文
上訴駁回。
    事  實
一、張梤洲於民國（下同）110年12月17日下午，騎乘車牌號碼0
    00-0000號普通重型機車，沿臺中市太平區中興路往新平路
    方向行駛，於同日下午6時12分許，行經中興路約167、165
    號前（原審誤載為159號前），應注意汽（機）車行駛時，
    駕駛人應注意車前狀況，並隨時採取必要之安全措施，依當
    時情狀並無不能注意之情事，竟疏未注意，而不慎於騎車前
    行時，以機車右把手勾到於該處前行人陳煥文右前臂位置，
    致使陳煥文受有右前臂瘀傷之傷害。
二、案經陳煥文訴由臺中市政府警察局太平分局報告臺灣臺中地
    方檢察署檢察官偵查起訴。
    理  由
一、證據能力部分：檢察官、上訴人即被告張梤洲（下稱被告）
　　於本院審理中，對於本案下述具傳聞性質之證據資料，迄言
    詞辯論終結前復未聲明異議，至本案所引用之供述、非供述
    證據，亦屬合法取得，經合法提示調查，本院審酌該等證據
    作成及取得之程序均無違法之處，依法均可作為認定犯罪事
    實之證據。
二、認定犯罪事實所憑之證據及理由：　
　　訊據被告張梤洲對於其騎車前行時，以機車右把手勾到於前
    方站立之告訴人（即被害人、監視影像中的行人）陳煥文之
    衣服，及陳煥文事後留在現場報警，警方前來查看發現陳煥
    文右前臂有一塊瘀青，請陳煥文去附近國軍台中總醫院驗傷
    ，經醫院診斷受有前揭傷害之事實，均不爭執。惟矢口否認
    有何過失傷害犯行，辯稱：我當時精神不濟，眼晴瞇著騎車
    ，看到告訴人陳煥文時有閃避，還是勾到告訴人的衣服；是
    輕微的勾到衣服，勾到衣服不可能是撞擊的傷；我勾到右前
    手臂而已。我發現是勾到衣服，我沒有感覺到有勾到告訴人
    身體；我長期疲勞，我是職業駕駛，當天趕貨還要出去上班
    ，要24小時排班，回家後還要出門；我感覺這個是輕微勾到
    衣服，我有問告訴人有無受傷，告訴人說沒有等語（見原審
    卷第33頁，本院卷第84至第86頁）。惟：
　㈠按汽（機）車行駛時，駕駛人應注意車前狀況，並隨時採取
    必要之安全措施，道路交通安全規則第94條第3項定有明文
    。查被告於上開時、地，騎乘上開機車前行時，以機車把手
    勾到前方行人即告訴人而發生交通事故乙節，為被告為所供
    認，並有道路交通事故現場圖、道路交通事故調查報告表（
    一）、（二）、臺中市政府警察局交通事故補充資料表、現
    場及車輛照片、監視器錄影翻拍照片附卷可佐(見111年度偵
    字第12265號卷〈以下稱偵卷〉第31頁、第33至35頁、第43頁
    、第45至51頁、第53至57頁)；又被告已坦認當時自己精神
    不濟，眼晴瞇著騎車。當時我的視覺1公尺，我是看到前面
    有人，我就往右偏；我長期疲勞，當天趕貨還要出去上班，
    要24小時排班，回家後還要出門乙情，且告訴人亦指證「我
    才走到汽車正後方，我就看見一台機車直直的朝我騎過來，
    我不確定對方是不是要靠右停車還是去哪裡，所以我站在汽
    車的車尾不動，結果對方的右把手碰撞我的右手。」等語，
    再者，依臺中市政府警察局道路交通事故初步分析研判表(
    見偵卷第29頁)，亦顯示被告有未注意車前狀況之情形；足
    認被告與告訴人確有發生上開交通事故，且該交通事故係因
    被告未注意車前狀況之過失駕駛行為所造成。
　㈡告訴人於交通事故發生後，即向到場之員警表示其手臂遭撞
    及受傷，且其受有右前臂瘀傷之傷害情形，並於同日下午6
    時12分許肇事後約半小時，經員警於同日下午6時40分拍照
    ，及於同日前往醫院就診醫治等情，有員警職務報告、告訴
    人傷勢照片及國軍臺中總醫院附設民眾診療服務處診斷證明
    書在卷為證(見偵卷第19頁、第47頁、第59頁)。且經本院當
    庭勘驗上開地點附近之監視錄影影像，及當庭截圖Google地
    圖及街景、7-11監視器畫面，可以確定7-11的門牌號碼是「
    中興路171號」；而被告停下來去買廣東粥，告訴人追上來
    發生爭執，廣東粥店的門牌號是「中興路159號」；勾到衣
    服的地點在7-11順向往北約2、3間店前，約在中興路「167
    、165號」前。再就車禍發生前後經過略以：①一台休旅車順
    向停放於路邊，開著閃光號誌，一位行人逆向行走在路上。
    ②被告身穿反光背心騎著機車，靠近行人，行人逆向行走在
    路上，被告在行駛中確實有偏右邊行駛，被告機車與行人擦
    身而過，不慎勾到行人（被害人）的衣服。③勾到以後，行
    人轉頭往後看，被告在休旅車前稍微停下機車後，繞開上述
    休旅車就往前騎走了。④被告離開後再度停在廣東粥店前，
    被害人（即上述行人）上前與被告發生爭執，被告仍拿著廣
    東粥騎著機車離開，有110年10月14日、111年11月2日勘驗
    筆錄及附件、Google地圖及街景截圖、監視器畫面截圖等可
    佐（見本院卷第43頁、第53至67頁、第82頁）。經核告訴人
    關於此部分陳述，與上開證據相符，足見被告確實有於上開
    時地，騎乘機車於上開地點，向右偏行，擦撞到逆向行走而
    來之告訴人（行人），短暫停留隨後，被告即騎乘車離開現
    場等情無訛。足證告訴人確因上開交通事故而受有上開傷害
    ，是其所受上開傷害結果與被告上開過失駕駛行為間，應具
    相當因果關係，被告所為已成立刑法過失傷害犯行，其空言
    否認過失傷害犯行，並無可採。
　㈢綜上所述，本案事證明確，被告上開犯行堪以認定，應予依
    法論科。
三、論罪：
　  核被告所為，係犯刑法第284條前段之過失傷害罪。
四、上訴駁回之理由：
　㈠原審審理結果，認被告罪證明確，適用刑事訴訟法第299條第
    1項前段及上開實體法之規定，以行為人之責任為基礎，審
    酌被告以上開過失駕駛行為肇事，並造成告訴人受有上開傷
    害，所為應予非難；被告否認犯行之犯後態度，及告訴人表
    示仍欲追究被告刑事責任，但沒有請求損害賠償意思之情形
    (參見原審卷頁21頁之原審法院電話紀錄)；被告自陳之智識
    程度，家庭經濟狀況（見原審卷第62頁）暨告訴人所受傷勢
    情形、過失責任比例等一切情狀，量處拘役10日，並諭知易
    科罰金之折算標準。核原判決之認事、用法並無不當，量刑
    亦稱妥適，應予維持。
　㈡被告上訴主張:我只是勾到衣服，沒有感覺到有勾到告訴人身
    體，並沒有過失傷害犯行云云，不足採信，已如上述；另稱
    已經向告訴人道歉並試圖和解，請求從輕量刑等語，惟查原
    審判決已具體斟酌刑法第57條各款所列情形而為刑之量定，
    並未逾法定刑之範圍，亦與罪刑相當原則、比例原則無違，
    要無輕重失衡或偏執一端之情形，又被告於本院仍未與告訴
    人和解或取得原諒，量刑因子並無任何變動，況且所處各刑
    已屬最低本刑或中低度刑，亦無再予減輕之空間。被告上訴
    意旨猶否認本件犯行，並無足取，已如上述，是其上訴並無
    理由，應予駁回。至被告另請求分期繳納易科之罰金，屬檢
    察官指揮執行事項，並非法院裁判量刑事項。被告無力繳交
    易科之罰金，可於執行時向檢察官聲請分期繳納罰金，附此
    敘明。
據上論斷，應依刑事訴訟法第368條，判決如主文。
本案經檢察官鄒千芝提起公訴，檢察官周穎宏到庭執行職務。　
中　　華　　民　　國　　111 　年　　11　　月　　16　　日
            刑事第二庭    審判長法　官   何志通
                                法　官   黃玉齡
                                法　官   葉明松
以上正本證明與原本無異。
不得上訴。
                                書記官   洪宛渝 

中　　華　　民　　國　　111 　年　　11　　月　　16　　日